【裁判字號】    99,監宣,344
【裁判日期】    991203
【裁判案由】    監護宣告
【裁判全文】
臺灣板橋地方法院民事裁定             99年度監宣字第344號
聲  請  人  蔡秀芸
相  對  人  曹杰煥
上列聲請人聲請監護宣告，嗣變更聲請輔助宣告事件，本院裁定
如下：
    主      文
宣告曹杰煥（男，民國○○○年○月○○日生，身分證統一編號
：Ｚ000000000號）為受輔助宣告之人。
選定蔡秀芸（女，民國○○○年○月○日生、身分證統一編號：
Ｚ000000000號）為受輔助宣告之人之輔助人。
受輔助宣告之人曹杰煥於辦理信用卡、手機等事項，應經輔助人
蔡秀芸之同意。
聲請費用新臺幣壹仟元由受輔助宣告之人曹杰煥負擔。
    理      由
一、本件聲請意旨略以：聲請人蔡秀芸之子即相對人曹杰煥因精
    神障礙，現況不能為（受）意思表示或辨識其意思表示之效
    果，為此依民事訴訟法第597 條以下規定，檢附戶籍謄本、
    中華民國身心障礙手冊影本、同意書等件為證，聲請宣告相
    對人曹杰煥為受監護宣告之人，嗣變更聲請宣告為受輔助宣
    告之人，並聲請指定受輔助宣告之人曹杰煥於辦理信用卡、
    手機等事項，應經輔助人同意等語。
二、按對於因精神障礙或其他心智缺陷，致其為意思表示或受意
    思表示，或辨識其意思表示效果之能力，顯有不足者，法院
    得因本人、配偶、四親等內之親屬、最近一年有同居事實之
    其他親屬、檢察官、主管機關或社會福利機構之聲請，為輔
    助之宣告，民法第15條之1 第1 項、第3 項定有明文。次按
    法院對監護之聲請，認為未達民法第14條第1 項之程度而有
    輔助宣告之原因者，得依聲請或依職權以裁定為輔助宣告，
    民事訴訟法第624 條之3 亦有規定。本院審驗相對人曹杰煥
    之心神狀況，並依亞東紀念醫院鄭懿之醫師鑑定結果，認為
    『相對人之精神科臨床診斷為「1.疑似精神分裂病，2.酒精
    濫用，需排除酒精依賴」。相對人發病至今已有五年以上，
    目前未見明顯正性症狀，但負性症狀顯著，人際社會功能下
    降，認知功能退化，在社會適應上，有現實感障礙。其整體
    認知功能與判斷力有明顯缺損，故推定相對人因精神障礙，
    致其意思表示或受意思表示，或辨識其意思表示之能力，顯
    有不足，建議為輔助宣告。』等語，此有該醫院出具之精神
    鑑定報告書為憑，認相對人曹杰煥之意思表示或受意思表示
    ，或辨識其意思表示效果之能力之狀態，顯有不足，準此，
    相對人之精神或心智狀況，雖未達監護宣告之程度，本院自
    得依聲請對相對人為輔助之宣告。
三、次按受輔助宣告之人應置輔助人，並準用民法第1111條至第
    1111之2 規定，此觀民法第1113條之1 自明。亦即法院為輔
    助之宣告時，應依職權就配偶、四親等內之親屬、最近1 年
    有同居事實之其他親屬、主管機關、社會福利機構或其他適
    當之人選定1 人或數人為輔助人。法院選定輔助人時，應依
    受輔助宣告之人之最佳利益，優先考量受輔助宣告之人之意
    見，審酌一切情狀，並注意下列事項：（一）受輔助宣告之
    人之身心狀態與生活及財產狀況。（二）受輔助宣告之人與
    其配偶、子女或其他共同生活之人間之情感狀況。（三）輔
    助人之職業、經歷、意見及其與受輔助宣告之人之利害關係
    。（四）法人為輔助人時，其事業之種類與內容，法人及其
    代表人與受輔助宣告之人之利害關係。查聲請人蔡秀芸為受
    輔助宣告人之母親，並經其家屬一致同意，此有上開戶籍謄
    本、同意書及親屬系統表各1 件為證。本院審酌聲請人蔡秀
    芸為相對人即受輔助宣告人之母親，且有意願擔任曹杰煥之
    輔助人，聲請人蔡秀芸亦有輔助曹杰煥之能力，並適於任之
    ，是由聲請人蔡秀芸任輔助人，符合受輔助宣告人之最佳利
    益。準此，爰依上開規定，選定聲請人蔡秀芸為受輔助宣告
    人之輔助人。
四、又依民法第15條之2 第1 項規定，受輔助宣告之人於為該條
    項第1 款至第6 款之重要財產行為、訴訟行為時，應經輔助
    人同意。且前條之聲請權人或輔助人亦得聲請法院，指定受
    輔助宣告之人於為其他行為時，應經輔助人同意。民法第15
    條之2 第1 項第7 款定有明文。聲請人即輔助人蔡秀芸聲請
    本院指定受輔助宣告人曹杰煥於辦理信用卡、手機等事項，
    應經輔助人同意，於法並無不合，爰裁定如主文第3 項所示
    。
五、末者，依民法第15條之2 規定可知，受輔助宣告之人並未喪
    失行為能力，且依法並未完全剝奪其財產處分權。再參酌同
    法第1113條之1 規定，並無準用同法第1094條、第1099條及
    第1099條之1 、第1103條第1 項規定，亦即受輔助宣告人之
    財產，不由輔助人管理，輔助人對於受輔助宣告人之財產，
    並無依規定與經法院或主管機關所指定之人會同開具財產清
    冊。本件相對人之精神或心智狀況未達監護宣告之程度，而
    經本院依民法第14條第3 項、民事訴訟法第624 條之3 第1
    項規定，對相對人為輔助之宣告已如前所述，再依上說明，
    本件毋庸指定會同開具財產清冊之人，附此敘明。
六、依民事訴訟法第624 條之1 、第608 條第1 項，裁定如主文
    。
中    華    民    國    99    年    12    月    3     日
                  家事庭  法  官  毛崑山
以上正本係照原本作成。
如不服本裁定關於選定輔助人部分，應於送達後10日內向本院提
出抗告狀，並繳納抗告費新臺幣1,000 元；其餘關於輔助宣告之
部分，不得抗告。
中    華    民    國    99    年    12    月    3     日
                          書記官  廖宮仕

司法院資訊處製作；財團法人民間司法改革基金會備份。
